【裁判字號】    97,訴,1739
【裁判日期】    971218
【裁判案由】    確認決議不存在
【裁判全文】
臺灣高雄地方法院民事判決              97年度訴字第1739號
原      告  丙○○
被      告  馨馥華社區管理委員會
法定代理人  乙○○
訴訟代理人  黃榮作律師
            甲○○
複代理人    李錦臺律師
當事人間確認決議不存在事件，本院於民國97年12月4 日言詞辯
論終結，判決如下：
  主  文
原告之訴駁回。
訴訟費用由原告負擔。
  事實及理由
一、原告起訴主張：其為馨馥華社區之區分所有權人，訴外人黃
    振隆為被告第5 屆之主任委員，於民國97年6 月22日召開馨
    馥華社區第六屆第一次區分所有權人會議選舉被告第6 屆之
    管理委員，惟因未達法定出席人數致未作成決議，黃振隆遂
    於同年7 月1 日公告將於同年7 月12日召開馨馥華社區第六
    屆第二次區分所有權人會議，並於同年7 月12日以主席身分
    為馨馥華社區第六屆第二次區分所有權人會議（下稱系爭會
    議），並於是日作成選出被告第6 屆管理委員、減免管理費
    及修訂管理規約之決議。惟黃振隆之主任委員任期係自96年
    7 月6 日起至97年7 月5 日止，於97年7 月12日召開區分所
    有權人會議時已非被告之主任委員，而無召集人之資格，系
    爭會議即屬無召集權人所召集之會議，自始即不存在，爰提
    起本件訴訟，聲明請求確認系爭會議不存在。
二、被告則以：黃振隆於主任委員任期屆滿前即通知召開區分所
    有權人會議，並非無召集權人而召開區分所有權人會議，至
    系爭會議當日黃振隆之任期雖已屆滿，此僅涉及應由何人擔
    任主席之問題，且黃振隆業經馨馥華社區區分所有權人選為
    不分區委員，其擔任召集人主持會議，程序或決議方式並無
    違反法令或章程之處。又縱認系爭會議之召集程序有違反法
    令或章程之處，惟於開會當日並無人當場提出異議，系爭會
    議應仍屬有效等語，資為抗辯，並聲明請求駁回原告之訴。
三、兩造不爭執事項如下：
  (一)原告為馨馥華社區之區分所有權人。
  (二)黃振隆為被告第5 屆之主任委員，其任期係自96年7 月6日
    起至97年7 月5 日止。
  (三)黃振隆於97年6 月22日召開馨馥華社區第六屆第一次區分所
    有權人會議選舉被告第6屆 之管理委員，惟因未達法定出席
    人數致未作成決議，黃振隆復於同年7 月1 日公告將於同年
    7 月12日召開系爭會議，並於同年7 月12日以主席身分為系
    爭會議，並於是日作成選出被告第6 屆管理委員、減免管理
    費及修訂管理規約之決議。
  (四)原告有出席系爭會議，對系爭會議之召集程序及決議方法，
    未當場表示異議，此據原告自承在卷（本院卷第78頁背面）
    。
四、原告主張系爭會議為無召集權人所召開，故系爭會議應不存
    在等情，為被告以前開情詞否認。是本件爭點為：系爭會議
    是否屬無召集權人所召集？
五、經查：
  (一)按「區分所有權人會議除第28條規定外，由具區分所有權人
    身分之管理負責人、管理委員會主任委員或管理委員為召集
    人；管理負責人、管理委員會主任委員或管理委員喪失區分
    所有權人資格日起，視同解任。無管理負責人或管理委員會
    ，或無區分所有權人擔任管理負責人、主任委員或管理委員
    時，由區分所有權人互推一人為召集人；召集人任期依區分
    所有權人會議或依規約規定，任期一至二年，連選得連任一
    次。但區分所有權人會議或規約未規定者，任期一年，連選
    得連任一次。」、「區分所有權人會議，應由召集人於開會
    前十日以書面載明開會內容，通知各區分所有權人。但有急
    迫情事須召開臨時會者，得以公告為之；公告期間不得少於
    二日。」，公寓大廈管理條例第25條第3 項、第30條第1 項
    分別定有明文。查訴外人黃振隆為被告第5 屆之主任委員，
    其任期係自96年7 月6 日起至97年7 月5 日止，黃振隆於97
    年6 月22日召開馨馥華社區第六屆第一次區分所有權人會議
    選舉被告第6 屆之管理委員，惟因未達法定出席人數致未作
    成決議，黃振隆復於同年7 月1 日公告將於同年7 月12日召
    開系爭會議等情，已為兩造所不爭執，堪認為真實。則黃振
    隆於97年7 月5 日前，既為被告第5 屆之主任委員，依前揭
    規定，其自得為馨馥華社區之區分所有權人會議召集人，故
    其於被告第5 屆主任委員任期屆滿前，且於系爭會議之開會
    前十日，即公告通知將召開系爭會議，於法自屬無違，原告
    主張系爭會議為無召集權人所召集云云，並無可採。
  (二)至系爭會議當日黃振隆之主任委員任期雖已屆滿，然因系爭
    會議係於黃振隆之主任委員任期屆滿前即已合法公告召集，
    故黃振隆於系爭會議當日不具被告之主任委員身分，僅涉及
    黃振隆得否擔任系爭會議主席之問題，而與系爭會議之「召
    集程序」無涉。是系爭會議由黃振隆擔任主席，固為兩造所
    不爭執，並據原告陳稱：系爭會議開會當日，黃振隆未經出
    席住戶推選，即擔任主席等語（本院卷第178 頁），然此充
    其量僅為系爭會議之「決議程序」瑕疵，並非原告所指系爭
    會議自始即不存在。況按公寓大廈之區分所有權人會議，主
    要係為區分所有建物內各區分所有權人之利害關係事項所召
    開，其決議性質上係多數區分所有權人平行意思表示趨於一
    致之合同行為，而發生一定私法上之效力，與民法上社團法
    人為規範社員相互權利義務關係而召開之總會決議，性質上
    、利益上之狀態類似，基於相同之法律理由，公寓大廈區分
    所有權人會議之決議，自得類推適用民法關於社團總會決議
    之效力；又按「總會之召集程序或決議方法，違反法令或章
    程時，社員得於決議後三個月內請求法院撤銷其決議。但出
    席社員，對召集程序或決議方法，未當場表示異議者，不在
    此限。」，民法第56條第1 項定有明文，是曾經出席總會並
    對召集程序或決議方法，未當場表示異議之社員，自無許其
    再行訟爭之理，即總會之瑕疵，因出席社員未異議，而被治
    癒。查原告有出席系爭會議，對系爭會議之召集程序及決議
    方法，未當場表示異議，已為兩造所不爭執；則系爭會議既
    如前述，充其量僅係黃振隆擔任主席身分之瑕疵，而原告有
    出席系爭會議，又未當場表示異議，依前揭法理說明，堪認
    該系爭會議瑕疵，業經治癒。
六、綜上所述，原告主張系爭會議為無召集權人所召開，故系爭
    會議自始不存在云云，並不可採，被告抗辯系爭會議為有召
    集權之被告第5 屆主任委員黃振隆於任期屆滿前，公告通知
    馨馥華社區之區分所有權人所召開，並非不存在等語，即屬
    可信。從而，原告以馨馥華社區之區分所有權人身份，請求
    確認系爭會議不存在，即屬無據，請求不應准許，自應駁回
    其訴。
七、本件事證已臻明確，兩造其餘之攻擊防禦方法及舉證，核與
    判決結果不生影響，爰不一一論列，附此敘明。
八、據上論結，本件原告之訴為無理由，依民事訴訟法第78條，
    判決如主文。
中    華    民    國    97    年    12    月    18    日
                  民事第一庭  法  官   郭瓊徽
上為正本，係依原本作成。
如不服本判決，應於送達後20日內，向本院提出上訴狀並表明上
訴理由，如於本判決宣示後送達前提起上訴者，應於判決送達後
10日內補提上訴理由書（須附繕本）。
中    華    民    國    97    年    12    月    18    日
                              書記官   簡文清


司法院資訊處製作；財團法人民間司法改革基金會備份。
